臺灣高等法院刑事判決
110年度上訴字第2413號
上  訴  人  
即  被  告  吳勝雄


指定辯護人  楊國薇律師（義辯）
上列上訴人即被告因違反毒品危害防制條例等案件，不服臺灣新
北地方法院109年度訴字第1429號，中華民國110年3月18日第一
審判決（起訴案號：臺灣新北地方檢察署109年度偵字第27430、
30872號），提起上訴，本院判決如下：
    主  文
原判決關於轉讓禁藥部分撤銷。
吳勝雄犯轉讓禁藥罪，累犯，處有期徒刑貳月。
其他上訴駁回。
    事  實
一、吳勝雄知悉甲基安非他命係毒品危害防制條例第2條第2項第
    2款規定之第二級毒品，不得持有、販賣，且知悉甲基安非
    他命除係第二級毒品外，復為前行政院衛生署（現改制為衛
    生福利部）明令公告禁止製造、調劑、輸入、輸出、販賣或
    陳列之毒害藥品，而屬禁藥，不得任意轉讓，竟分別為下列
    犯行：
　㈠其意圖營利，基於販賣第二級毒品甲基安非他命之犯意，以
    其所有搭配門號0000000000號之行動電話1支作為聯絡工具
    ，分別於附表編號1、3、4所示之時間、地點，以附表編號1
    、3、4所示價格，販賣附表各該編號所示數量之甲基安非他
    命給杜玉洲、杜鎮源，並收取附表各該編號所示價金而從中
    牟利。
  ㈡復基於轉讓禁藥甲基安非他命之犯意，於附表編號2所示之時
    間、地點，無償轉讓數量不詳（但應屬量微）之甲基安非他
    命給杜玉洲。　
二、嗣因警方對上開行動電話門號實施通訊監察，並於民國109
    年7月15日晚間9時30分許，持原審法院所核發之搜索票，至
    吳勝雄位於新北市○○區○路○街00巷00號3樓之住處執行搜索
    ，當場扣得上開行動電話1支（含該門號SIM卡1張）等物，
    始查獲上情。
三、案經臺北市政府警察局刑事警察大隊報請臺灣新北地方檢察
    署檢察官偵查起訴。
    理  由
壹、證據能力方面
一、按被告以外之人於審判外之言詞或書面陳述，除法律有規定
    者外，不得作為證據，刑事訴訟法第159條第1項固定有明文
    ；惟被告以外之人於審判外之陳述，雖不符同法第159條之1
    至第159條之4之規定，而經當事人於審判程序同意作為證據
    ，法院審酌該言詞陳述或書面陳述作成時之情況，認為適當
    者，亦得為證據；當事人、代理人或辯護人於法院調查證據
    時，知有同法第159條第1項不得為證據之情形，而未於言詞
    辯論終結前聲明異議者，視為有前項之同意，此據同法第15
    9條之5規定甚明。經查，本判決所引用之被告以外之人於審
    判外之陳述，固均屬傳聞證據，惟上訴人即被告吳勝雄及其
    辯護人雖知上開證據為傳聞證據，但均未爭執其證據能力，
    且迄至言詞辯論終結前亦未再聲明異議（見本院卷第75、76
    頁）；而檢察官亦對證據能力表示均無意見（同上卷頁）。
    本院審酌上開證據製作時之情況，尚查無違法不當及證明力
    明顯過低之瑕疵，亦認為以之作為證據應屬適當，爰逕依刑
    事訴訟法第159條之5規定，認前揭證據均例外有證據能力。
二、本判決所引用之其餘文書證據及證物，並無證據證明係公務
    員違背法定程序所取得，亦無顯有不可信之情況，且經本院
    於審理期日合法調查，該等證據自得作為本案裁判之資料。
貳、實體方面
一、認定犯罪事實所憑證據及理由　　
  ㈠查甲基安非他命（Methamphetamine）及安非他命（Amphetam
    ine）均屬安非他命類之中樞神經興奮劑，俱為毒品危害防
    制條例第2條第2項第2款所規定之第二級安非他命類毒品，
    且安非他命及甲基安非他命之俗名通常混用，而一般用語之
    習慣，亦未詳加區分安非他命與甲基安非他命。惟安非他命
    在國內取得不易，施用情形較少，目前國內緝獲之白色結晶
    或粉末狀安非他命毒品，其成分多為甲基安非他命，安非他
    命則較為少見，此經前行政院衛生署管制藥品管理局（現改
    制為衛生福利部食品藥物管理署）以93年11月2日管檢字第0
    930010499號函示在案，然大多數毒品接觸者及一般民眾對
    此二者未予精準區辨，致詞語表達上多習以「安非他命」兼
    稱之，此佐以被告經扣案之毒品，經送鑑定結果，亦確係檢
    出甲基安非他命之成分，有臺北市政府警察局109年北市鑑
    毒字第234號鑑定書在卷可憑（見臺灣新北地方檢察署109年
    度偵字第27430號卷〈下稱偵卷〉第195頁），即更見其明，因
    此本院認被告於警詢、偵訊時所陳稱之「安非他命」，應均
    係「甲基安非他命」之誤，合先敘明。　　
　㈡上揭犯罪事實，業據被告於警詢、偵訊、原審及本院審理時
    均坦承不諱（見偵卷第12至29、167至169頁、原審卷第85、
    129頁、本院卷第78、79頁），核與證人杜鎮源於警詢、偵
    訊時及證人杜玉洲於偵訊中分別證述之情節大致相符（見偵
    卷第66至73、149、157至159頁），復有原審法院搜索票、
    自願受搜索同意書、臺北市政府警察局刑事警察大隊搜索扣
    押筆錄、扣案物品目錄表、扣案物品採證照片、通訊監察譯
    文、原審法院109年度聲監字第419號通訊監察書暨電話附表
    等件在卷可佐（見偵卷第39至55、107至115、121、122頁，
    臺灣新北地方檢察署109年度偵字第30872號卷第89、90頁）
    ，並有前揭行動電話扣案可資佐證。　
　㈢販賣毒品係違法行為，非可公然為之，且毒品可任意分裝、
    增減份量、調整純度，其價格並隨時依交易雙方之關係、資
    力、需求量、對行情之認知、來源是否充裕、查緝是否嚴緊
    、購買者被查獲時供出來源之風險評估等因素而變動，既無
    公定價格，亦無法一概而論；因而販賣之利得，除經坦承犯
    行，或帳冊價量均臻明確外，委難察得實情。然衡以毒品價
    格昂貴且不易取得，其販賣行為涉及重罪，並為治安機關所
    嚴加查緝，若販賣毒品之人無利可圖，應無冒著被查獲之風
    險而平白攜帶毒品往返送交他人、自曝於險之理，故販賣毒
    品之人有從中賺取價差或量差而牟利之意圖及事實，應屬合
    理認定（最高法院107年度台上字第140號判決意旨參照）。
    又稽以被告於原審亦坦承：我於附表編號1、3所示交易可獲
    價差新臺幣（下同）500元，附表編號4所示交易可獲價差1,
    000元等語（見原審卷第88頁），亦可見被告確有藉此從中
    賺取價差而牟利之意圖。是被告販賣甲基安非他命，其主觀
    上應有營利意圖，至屬灼然。
  ㈣綜上所述，足徵被告任意性之自白核與事實相符，自堪採信
    。是以本件事證已臻明確，被告之犯行應堪認定。　　
二、論罪之說明
  ㈠比較新舊法部分：
　  被告行為後，毒品危害防制條例業於109年1月15日修正公布
    ，並於同年7月15日施行。按行為後法律有變更者，適用行
    為時之法律，但行為後之法律有利於行為人者，適用最有利
    於行為人之法律，刑法第2條第1項定有明文。本次毒品危害
    防制條例修正之比較新舊法，應就罪刑暨與罪刑有關之法定
    加減原因等一切情形，綜其全部罪刑之結果而為比較。經查
    ：
　⒈修正前毒品危害防制條例第4條第2項販賣第二級毒品罪之法
    定刑為「無期徒刑或7年以上有期徒刑，得併科新臺幣1千萬
    元以下罰金」，修正後之法定刑則為「無期徒刑或10年以上
    有期徒刑，得併科新臺幣1千5百萬元以下罰金」，可見修正
    後該罪之法定刑已提高有期徒刑之刑度及罰金之數額，故修
    正後規定對被告並無較為有利。
　⒉修正前毒品危害防制條例第17條第2項係規定犯同條例第4條
    至第8條之罪於偵查及審判中均自白者，減輕其刑，修正後
    該項則規定犯上開之罪於偵查及「歷次」審判中均自白者，
    始減輕其刑。亦即依修正後該項規定，被告須於偵查及「歷
    次」審判中均自白，始有該項減刑規定之適用，其中所謂歷
    次審判中自白，參諸立法理由之說明，係指歷次事實審審級
    ，且於各該審級中，於法官宣示最後言詞辯論終結時，被告
    為自白之陳述而言，與修正前該項所規定之審判中自白，係
    指被告於審判中僅須曾有自白即有減刑之適用不同，可見修
    正後自白減刑規定已提高其成立要件，亦未較有利於被告。
　⒊經綜合全部罪刑而為比較結果，本件涉及毒品危害防制條例
    新舊法比較適用者，新法之規定非有利於被告，揆諸首揭說
    明，就涉及新舊法比較適用事項，應依刑法第2條第1項前段
    ，一體適用被告行為時之舊法規定。　　
　㈡查甲基安非他命係屬毒品危害防制條例第2條第2項第2款所規
    定之第二級毒品；又甲基安非他命為安非他命類藥品，除係
    第二級毒品外，亦經前行政院衛生署分別以68年7月7日衛署
    藥字第221433號及69年12月8日衛署藥字第301124號公告列
    為不准登記藥品及禁止使用在案，復經該署於75年7月11日
    以衛署藥字第597627號重申公告禁止使用，迄未變更，顯係
    經該署明令公告禁止製造、調劑、輸入、輸出、販賣或陳列
    之毒害藥品，依藥事法第22條第1項第1款規定，自同屬藥事
    法所規範之禁藥。行為人明知禁藥甲基安非他命而轉讓者，
    除成立毒品危害防制條例第8條第2項之轉讓第二級毒品罪外
    ，亦構成藥事法第83條第1項之轉讓禁藥罪，屬於同一犯罪
    行為同時有2種法律可資處罰之法條競合關係，應依「重法
    優於輕法」、「後法優於前法」等法理，擇一處斷。而毒品
    危害防制條例第8條第2項轉讓第二級毒品罪之法定本刑為「
    6月以上5年以下有期徒刑，得併科新臺幣70萬元以下罰金」
    ，藥事法第83條第1項轉讓禁藥罪之法定本刑為「7年以下有
    期徒刑，得併科新臺幣5千萬元以下罰金」，從而轉讓甲基
    安非他命之行為，若無毒品危害防制條例第8條第6項及第9
    條所定應予加重其刑之情形者，藥事法第83條第1項之罪之
    法定本刑，顯重於毒品危害防制條例第8條第2項之罪之法定
    本刑，依重法優於輕法之法理，應優先適用藥事法第83條第
    1項之轉讓禁藥罪處斷。
　㈢被告之罪名：
　　核被告所為如附表編號1、3、4所示販賣甲基安非他命之犯
    行，均係犯修正前毒品危害防制條例第4條第2項之販賣第二
    級毒品罪（共3罪）；其所為如附表編號2所示轉讓甲基安非
    他命之犯行，則係犯藥事法第83條第1項之轉讓禁藥罪。
　㈣法規競合：
　⒈行為人持有毒品之目的，既在於販賣，不論係出於原始持有
    之目的，抑或初非以營利之目的而持有，嗣變更犯意，意圖
    販賣繼續持有，均與意圖販賣而持有毒品罪之要件該當，且
    與販賣罪有法條競合之適用，並擇販賣罪處罰，該意圖販賣
    而持有僅不另論罪而已，並非不處罰。此觀販賣、運輸、轉
    讓、施用毒品，其持有之低度行為均為販賣等高度行為所吸
    收，不另論罪，為實務上確信之見解，意圖販賣而持有毒品
    罪，基本行為仍係持有，意圖販賣為加重要件，與販賣罪競
    合時，難認應排除上開法條競合之適用（最高法院101年度
    第10次刑事庭會議決議意旨參照）。是被告意圖販賣而持有
    第二級毒品之低度行為，應為其販賣第二級毒品之高度行為
    所吸收，不另論罪。
　⒉被告轉讓甲基安非他命前之持有行為與其後之轉讓行為，為
    實質上一罪之階段行為，高度之轉讓行為既已依藥事法處斷
    ，依法律適用完整性之法理，其低度之持有行為自不得再行
    割裂適用毒品危害防制條例予以處罰。　　　
　㈤數罪併罰：　
　　被告所犯上開各罪，犯意各別、行為互殊，應予分論併罰。
    惟因販賣第二級毒品罪部分，經諭知不得易科罰金且不得易
    服社會勞動之刑，而轉讓禁藥罪部分則經諭知不得易科罰金
    但得易服社會勞動之刑（均詳如下述），是依刑法第50條第
    1項但書第3款、第2項規定，於被告日後執行本案並請求檢
    察官聲請定應執行刑前，兩者尚不得併合處罰。
　㈥刑之加重：　
　　司法院釋字第775號解釋意旨，係闡釋行為人雖符合刑法第4
    7條第1項累犯規定之要件，法院仍應依個案犯罪情節，具體
    審酌行為人犯罪之一切情狀暨所應負擔之罪責，以裁量應否
    依累犯加重之規定加重其刑。例如原應量處最低法定刑，於
    其所犯之罪不符合刑法第59條所定酌減其刑要件之情形，若
    依累犯之規定加重其最低本刑，致行為人被量處超過其所犯
    之罪之法定最低本刑，將使其所承受之刑罰超逾其所應負擔
    之罪責，而違背憲法比例及罪刑相當原則者，法院應裁量是
    否依累犯加重之規定加重其法定最低本刑（最高法院110年
    度台上字第2017號判決意旨參照）。被告上訴意旨略以：被
    告所犯本件犯行，發生時點係在其構成累犯之前案徒刑結束
    後5年將屆滿前，依釋字第775號解釋意旨，不應依累犯規定
    加重其刑。原審予以加重，實有違誤云云。惟查，被告前因
    意圖販賣而持有第一級毒品案件，經臺灣新北地方法院以94
    年度訴字第3067號判決判處有期徒刑10年2月，再經本院以9
    5年度上訴字第3816號判決撤銷原判決，但仍判處有期徒刑1
    0年2月確定，嗣經入監執行後，於104年8月11日假釋出監，
    並於106年4月24日假釋期滿未經撤銷而以執行完畢論；又因
    施用毒品案件，經臺灣新北地方法院以107年度審訴字第570
    號判決判處有期徒刑9月確定，嗣經入監執行後，於108年8
    月5日執行完畢，此有本院被告前案紀錄表附卷可按，其受
    有期徒刑執行完畢，於5年以內故意再犯本件最重本刑為有
    期徒刑以上之罪，均為累犯。本院審酌被告前已有前揭各該
    構成累犯前科之毒品前案紀錄，其竟仍無視法律嚴厲禁制，
    於上開施用毒品前案徒刑入監執行完畢後未及1年，旋再為
    本件罪質相近之本案犯行，足徵其並未真正悛悔改過，刑罰
    反應力確屬薄弱，且以其本件再犯之情節而論，亦具相當惡
    性，自不宜量處最低法定刑，而應酌量加重其刑，延長矯正
    期間，將有助其之再社會化，亦符合憲法罪刑相當原則之要
    求，自應依刑法第47條第1項規定，均加重其刑（惟販賣第
    二級毒品罪法定本刑為無期徒刑部分，依法均不得加重）。
    故被告上訴指稱本件無依累犯規定加重其刑之必要，原審予
    以加重有所違誤云云，自無足取。　　　　
　㈦刑之減輕：
    按修正前毒品危害防制條例第17條第2項「犯第4條至第8條
    之罪於偵查及審判中均自白者，減輕其刑」之規定，係為鼓
    勵是類犯罪行為人自白、悔過，並期訴訟經濟、節約司法資
    源而設。此所謂「自白」，係指對自己之犯罪事實全部或主
    要部分為肯定供述之意（最高法院106年度台上字第2128號
    判決意旨參照）。次按行為人轉讓同屬禁藥之第二級毒品甲
    基安非他命（未達法定應加重其刑之一定數量）予成年人（
    非孕婦），依重法優於輕法之原則，擇較重之藥事法第83條
    第1項轉讓禁藥罪論處，如行為人於偵查及審判中均自白，
    仍應適用毒品危害防制條例第17條第2項規定減輕其刑，此
    為最高法院刑事大法庭新近所採見解，業已改變最高法院10
    4年度第11次刑事庭會議為統一法律見解所採之決議意旨（
    最高法院109年度台上字第4243號判決同旨參照）。查被告
    於偵訊、原審及本院審理時，對於販賣第二級毒品、轉讓禁
    藥之犯罪事實均坦承不諱，依修正前毒品危害防制條例第17
    條第2項規定，均應減輕其刑。　
　㈧本件無刑法第59條減刑規定之適用：　
　　按刑法第59條規定之酌量減輕其刑，必須犯罪另有特殊之原
    因與環境，在客觀上足以引起一般同情，認為即使宣告法定
    最低度刑，猶嫌過重者，始有其適用。此所謂法定最低度刑
    ，固然包括法定最低本刑；惟遇有其他法定減輕事由時，則
    係指適用其他法定減輕事由減輕其刑後之最低度刑而言。倘
    被告另有其他法定減輕事由，應先適用該法定減輕事由減輕
    其刑後，猶認其犯罪之情狀顯可憫恕，即使科以該減輕後之
    最低度刑仍嫌過重者，始得適用刑法第59條規定酌量減輕其
    刑（最高法院105年度台上字第2625號判決意旨參照）。被
    告上訴意旨略以：被告於偵查及法院審理中均坦承犯行，犯
    後態度良好，其因有前科紀錄，致找尋工作不易，近年逢肺
    炎疫情肆虐，工作機會更顯稀有，而家中唯一經濟支柱的姊
    姊又因病臥床，在無人願伸出援手之情況下，其方一時失慮
    而誤觸法網，但情節顯與大盤、中盤毒販有別，對國家、社
    會法益侵害程度自非重大，縱科以法定最低度刑，仍嫌過重
    ，實屬情輕法重，被告現已悔悟，決心痛改前非，爰請依刑
    法第59條規定減輕其刑云云。經查，本案就被告所犯販賣第
    二級毒品罪（共3罪），均已適用修正前毒品危害防制條例
    第17條第2項規定減輕其刑，相較原本之法定刑，已減輕甚
    多（按：其法定最低度刑為有期徒刑7年，經減輕後，法定
    最低度刑為有期徒刑3年6月，而原審則分別量處有期徒刑3
    年8月至3年10月不等），已無情輕法重之憾。再者，衡酌被
    告無視政府反毒政策及宣導，仍意圖牟利而販賣甲基安非他
    命，對於甲基安非他命施用來源之提供大有助益，危害他人
    及社會、國家法益，為害之鉅，當非個人一己生命、身體法
    益所可比擬，其主觀惡性及客觀情節仍屬非輕，復考量被告
    正值中壯，本應依循正軌獲取所需，其販賣毒品之作為，相
    較於安分守己正當工作者，顯無法引起一般人之同情或憫恕
    。被告既無畏嚴刑之峻厲，僅為貪圖不法利益，即鋌而走險
    為販賣第二級毒品犯行，自應為其行為負責，始符罪刑相當
    。因此，綜觀其情節，實難認屬輕微，洵應嚴厲規範，縱其
    上開所執情詞非虛，亦非特殊之原因或堅強事由，而在客觀
    上足以引起一般同情之處，自無再依刑法第59條規定減輕其
    刑之餘地。至被告所犯轉讓禁藥罪之部分，亦已適用修正前
    毒品危害防制條例第17條第2項規定減輕其刑，已無情輕法
    重之憾。況依藥事法第83條第1項規定，其法定刑為「7年以
    下有期徒刑，得併科5,000萬元以下罰金」，而依刑法第33
    條第3款規定，其法定最低度刑則僅為「有期徒刑2月」，衡
    酌被告轉讓禁藥甲基安非他命，助長他人施用，自具相當惡
    性，情節亦非至輕，即使宣告上揭法定最低度刑，要無猶嫌
    過重之情，客觀上不足以引起一般同情，亦顯無適用刑法第
    59條酌減其刑之餘地。故被告上訴請求依刑法第59條規定減
    輕其刑云云，容無足取。
　㈨刑之加減的順序：
　　被告所犯本件各罪，有前揭加重其刑及減輕其刑規定之適用
    ，爰依刑法第71條第1項規定，均先加而後減之（惟販賣第
    二級毒品罪法定本刑為無期徒刑部分，依法均不得加重）。
    　　　　
三、上訴駁回之理由（即販賣第二級毒品罪部分）
  ㈠原審經詳細調查後，基於相同見解，以被告犯販賣第二級毒
    品罪（共3罪）之事證明確，依刑法第47條第1項累犯規定加
    重其刑，再依修正前毒品危害防制條例第17條第2項規定減
    輕其刑後，因而適用修正前毒品危害防制條例第4條第2項、
    第17條第2項、刑法第11條、第2條第1項前段、第47條第1項
    、第51條第5款之規定，並審酌被告犯罪之動機、目的、素
    行、販賣毒品之數量、價格、對象人數僅杜鎮源、杜玉洲2
    人，且被告於偵審中均有坦承犯行之犯後態度，兼衡其自陳
    國中肄業之智識程度，現擔任建築工地臨時工，月收入約2
    萬5,000元，與姊同住、無需要扶養之對象之生活狀況等一
    切情狀，酌情分別量處如原判決附表編號1、3、4所示之刑
    ，並考量各罪時間相近，行為態樣亦相似，整體非難重複性
    高等情，定其應執行有期徒刑4年2月；且就沒收部分說明：
    ⑴扣案之行動電話1支（含上開門號SIM卡1張），係被告所有
    ，用以聯絡販賣毒品，業據被告於警詢中供承在卷，並有通
    訊監察譯文在卷可證，爰依毒品危害防制條例第19條第1項
    規定，併予宣告沒收。⑵被告於附表編號1、3、4所取得之價
    金，為其犯罪所得，雖未扣案，仍應依刑法第38條之1第1項
    前段、第3項規定，於被告各該罪刑項下分別併予宣告沒收
    ，並諭知於全部或一部不能沒收或不宜執行沒收時，追徵其
    價額。至附表編號4所示杜玉洲賒欠之金額500元，被告並未
    實際獲得，自不得沒收。⑶警方另扣得之甲基安非他命2包、
    吸食器1組、分裝袋1包、磅秤1臺，其中甲基安非他命2包，
    係供被告施用之毒品，其餘扣案物品則均係供被告施用甲基
    安非他命之工具，均與本案犯罪無關，業據被告於警詢、原
    審審理時供承在卷，且無積極事證足認該等物品係本案犯罪
    所剩、所用或所得，難認與本案犯罪有何直接關聯，爰不予
    宣告沒收等旨。經核原審認定事實及適用法律均無不合，量
    刑及沒收之諭知亦屬妥適。至被告所犯販賣第二級毒品各罪
    固應依累犯規定加重其刑，但法定本刑為無期徒刑部分則不
    得加重，且各罪均有前揭加重其刑及減輕其刑規定之適用，
    依刑法第71條第1項規定，應先加而後減之，然原判決皆疏
    未敘明。又本件經比較新舊法結果，應適用修正前毒品危害
    防制條例第17條第2項減刑規定，原判決認應適用修正後之
    該條項規定，亦有未合。惟原判決就此部分固有微疵，但對
    於判決結果尚不生影響，故仍應予以維持，併此敘明。　
　㈡被告上訴意旨復以：被告犯後均坦承犯行，且有如上所述之
    各項情狀（詳見理由欄貳二㈧所載），爰請從輕量刑云云。
    然按量刑係法院就繫屬個案犯罪之整體評價，為事實審法院
    得依職權自由裁量之事項，故量刑判斷當否之準據，應就判
    決之整體觀察為綜合考量，不可摭拾其中片段，遽予評斷，
    苟已以行為人之責任為基礎，並斟酌刑法第57條各款所列情
    狀，在法定刑度內，酌量科刑，無偏執一端，致明顯失出失
    入情形，即不得任意指摘為違法（最高法院108年度台上字
    第2294號判決意旨參照）。本院審酌原審就被告此部分之犯
    罪情節及科刑部分之量刑基礎，已於原判決理由欄內具體說
    明，業見前述，顯已斟酌刑法第57條各款事由而為刑之量定
    ，係以行為人責任為基礎，兼顧對被告有利與不利之科刑資
    料，既未逾越法定範圍，亦無違背公平正義之精神，客觀上
    不生量刑畸重或有所失入之裁量權濫用，核與罪刑相當原則
    無悖，自不得再任意指摘或摭拾其中之片段而指稱原判決量
    刑有所不當或違法。況販賣第二級毒品罪法定最低本刑為有
    期徒刑7年，經原審依修正前毒品危害防制條例第17條第2項
    規定減輕其刑後，僅量處被告有期徒刑3年8月至3年10月不
    等，已係從輕量刑，對被告尚屬寬厚，縱仍與其主觀上之期
    待有所落差，仍難遽指原審就刑之量定有何不當或違法。是
    以，被告上訴意旨徒執前詞，請求從輕量刑云云，亦無足取
    。
　㈢準此，被告徒以前揭各詞，上訴指摘原審適用累犯規定加重
    其刑有所不當，且請求依刑法第59條規定減輕其刑，並從輕
    量刑云云，然其上訴所指俱非可採，均如前述，是其此部分
    上訴為無理由，應予駁回。　　
四、撤銷改判之理由（即轉讓禁藥罪部分）
  ㈠原審經詳細調查後，以被告犯轉讓禁藥罪之事證明確，予以
    論罪科刑及諭知沒收，固非無見。惟查，被告所犯轉讓禁藥
    罪，因其於偵查及審判中均自白，即應適用修正前毒品危害
    防制條例第17條第2項規定減輕其刑，此為最高法院刑事大
    法庭新近所採見解，業見前述，原判決未及適用，自有未合
    。
　㈡準此，被告上訴指摘原審就此部分適用累犯規定加重其刑有
    所不當，且請求依刑法第59條規定減輕其刑，均無足取，已
    如前述；而被告另就此部分上訴請求從輕量刑，然原審此部
    分之量刑基礎，已於判決內具體說明（見原判決第6頁），
    顯已斟酌刑法第57條各款事由而為刑之量定，係以行為人責
    任為基礎，並未逾越法定刑度，亦無濫用裁量權而有顯然失
    入或有失衡平之情事，核與罪刑相當原則無悖，縱與其主觀
    上之期待仍有所落差，亦難指原審量刑有何不當或違法，故
    其上訴請求從輕量刑亦無足取。惟被告此部分上訴雖無理由
    ，但原判決既有上開未恰之處，已屬無可維持，仍應由本院
    將原判決此部分撤銷，另為適法判決。
　㈢自為科刑部分：
　　本院以行為人之責任為基礎，審酌被告無視政府對毒害藥品
    之管制，且不顧法律之嚴厲禁制，竟仍轉讓禁藥甲基安非他
    命給杜玉洲，助長毒害藥品之氾濫，其所為自應受有相當程
    度之刑事非難；另考量被告於犯後即能坦承犯行，正視己非
    ，且經查獲轉讓禁藥之次數僅有1次，數量亦微，兼衡其犯
    罪之動機、目的、手法、國中肄業之智識程度、業為水泥工
    、未婚無子女之生活狀況（以上見本院卷第79頁）等一切情
    狀，酌情量處如主文欄第2項所示之刑。
　㈣沒收與否之說明：
　　扣案之行動電話1支，並無證據證明係供被告轉讓禁藥所用
    。至被告於109年6月3日凌晨3時5分許，雖曾以該行動電話
    與杜玉洲聯繫，有通訊監察譯文在卷可稽（見偵卷第45頁）
    ，但已係在被告轉讓禁藥給杜玉洲之後，自難執此認定該行
    動電話係供被告轉讓禁藥之用，故該行動電話自不得於此部
    分罪刑項下併予宣告沒收。再者，另扣案之甲基安非他命、
    吸食器、分裝袋、磅秤等物，均係供被告施用毒品所用，此
    經被告於原審審理時供明在卷（見原審卷第128頁）；且依
    被告於警詢時所供（見偵卷第12頁），扣案甲基安非他命係
    109年7月16日之前一週週四或週五所購買，而被告於本件轉
    讓禁藥之時間則係在109年6月3日，故扣案甲基安非他命顯
    非係其轉讓禁藥所剩餘，核與此部分犯罪無關。是上開扣案
    物品，亦均無從併予宣告沒收。
據上論斷，應依刑事訴訟法第368條、第369條第1項前段、第364
條、第299條第1項前段，藥事法第83條第1項，修正前毒品危害
防制條例第17條第2項，刑法第2條第1項前段、第11條、第47條
第1項，判決如主文。
本案經檢察官黃冠傑提起公訴，被告提起上訴，由檢察官邱美育
到庭執行職務。
中　　華　　民　　國　　110 　年　　9 　　月　　15　　日
　　　　　　　　　刑事第九庭  審判長法　官  潘翠雪
　　　　　　　　　　　　　　　　　  法　官  陳俞婷
　　　　　　　　　　　　　　　　　  法　官  陳信旗
以上正本證明與原本無異。
如不服本判決，應於收受送達後20日內向本院提出上訴書狀，其
未敘述上訴之理由者並得於提起上訴後20日內向本院補提理由書
（均須按他造當事人之人數附繕本）「切勿逕送上級法院」。
                                    書記官  董佳貞
中　　華　　民　　國　　110 　年　　9 　　月　　15　　日

附表     編號 對象 交易時間 犯罪事實 主文 1 杜鎮源 杜玉洲 109年5月30日晚間8時42分許（起訴書及原判決均誤載為同日時36分許）通話後未久之某時 被告於109年5月30日晚間8時16分許起，與杜鎮源以行動電話聯絡交易甲基安非他命事宜（被告所使用之行動電話門號為0000000000號；杜鎮源所使用之行動電話門號則為0000000000號），雙方約定被告以新臺幣（下同）1,500元之代價販賣甲基安非他命約1公克。嗣於左列時間，在被告位於新北市○○區○路○街00巷00號3樓住處附近之某巷口，被告即將約1公克之甲基安非他命交付給杜玉洲（由杜鎮源騎車搭載前來），並取得販賣甲基安非他命所得之現金1,500元。 上訴駁回。 （原判決主文：吳勝雄販賣第二級毒品，累犯，處有期徒刑參年捌月。扣案門號0000000000號之行動電話壹支〈含該門號SIM卡壹張〉沒收。未扣案犯罪所得新臺幣壹仟伍佰元沒收，於全部或一部不能沒收或不宜執行沒收時，追徵其價額。） 2 杜玉洲 109年6月3日凌晨1、2時許 被告於左列時間，在杜玉洲位於新北市○○區○○街000○0號之住處內，無償轉讓數量不詳（但應屬量微）之甲基安非他命給杜玉洲施用。 吳勝雄犯轉讓禁藥罪，累犯，處有期徒刑貳月。 3 杜玉洲 109年6月5日下午5時6分許（起訴書及原判決均誤載為同日時7分許）通話後未久之某時 被告於109年6月5日下午5時6分許起，與杜玉洲以電話聯絡交易甲基安非他命事宜（被告所使用之行動電話門號同前；杜玉洲則使用00-00000000號之市內電話），雙方約定被告以1,500元之代價販賣甲基安非他命約1公克。嗣於左列時間，在被告上址住處附近之某巷口，被告即將約1公克之甲基安非他命交付給杜玉洲，並取得販賣甲基安非他命所得之現金1,500元。 上訴駁回。 （原判決主文：吳勝雄販賣第二級毒品，累犯，處有期徒刑參年捌月。扣案門號0000000000號之行動電話壹支〈含該門號SIM卡壹張〉沒收。未扣案犯罪所得新臺幣壹仟伍佰元沒收，於全部或一部不能沒收或不宜執行沒收時，追徵其價額。） 4 杜玉洲 109年6月9日上午7時9分許（起訴書及原判決均誤載為同日時10分許）通話後未久之某時 被告於109年6月9日上午6時49分許起，與杜玉洲以電話聯絡交易甲基安非他命事宜（被告所使用之行動電話門號同前；杜玉洲使用之行動電話門號則為0000000000號），雙方約定被告以4,000元之代價販賣甲基安非他命約3公克。嗣於左列時間，在被告上址住處附近之某巷口，被告即將約3公克之甲基安非他命交付給杜玉洲，並取得販賣甲基安非他命所得之現金3,500元（餘款500元則賒欠）。 上訴駁回。 （原判決主文：吳勝雄販賣第二級毒品，累犯，處有期徒刑參年拾月。扣案門號0000000000號之行動電話壹支〈含該門號SIM卡壹張〉沒收。未扣案犯罪所得新臺幣參仟伍佰元沒收，於全部或一部不能沒收或不宜執行沒收時，追徵其價額。） 

附錄本案論罪科刑法條全文：
修正前毒品危害防制條例第4條
    製造、運輸、販賣第一級毒品者，處死刑或無期徒刑；處無
    期徒刑者，得併科新臺幣二千萬元以下罰金。
　　製造、運輸、販賣第二級毒品者，處無期徒刑或七年以上有
    期徒刑，得併科新臺幣一千萬元以下罰金。
　　製造、運輸、販賣第三級毒品者，處七年以上有期徒刑，得
    併科新臺幣七百萬元以下罰金。
　　製造、運輸、販賣第四級毒品者，處五年以上十二年以下有
    期徒刑，得併科新臺幣三百萬元以下罰金。
　　製造、運輸、販賣專供製造或施用毒品之器具者，處一年以
    上七年以下有期徒刑，得併科新臺幣一百萬元以下罰金。
　　前五項之未遂犯罰之。　
藥事法第83條
    明知為偽藥或禁藥，而販賣、供應、調劑、運送、寄藏、牙
    保、轉讓或意圖販賣而陳列者，處七年以下有期徒刑，得併
    科新臺幣五千萬元以下罰金。
　　犯前項之罪，因而致人於死者，處七年以上有期徒刑，得併
    科新臺幣一億元以下罰金；致重傷者，處三年以上十二年以
    下有期徒刑，得併科新臺幣七千五百萬元以下罰金。
　　因過失犯第一項之罪者，處二年以下有期徒刑、拘役或科新
    臺幣五百萬元以下罰金。
　　第一項之未遂犯罰之。